臺灣屏東地方法院民事判決　　　　　　　100年度訴字第173號
原　　　告　安泰商業銀行股份有限公司
法定代理人　齊百邁
訴訟代理人　鄭南生
被　　　告　梅慧珍
　　　　　　陳麗妃
上列當事人間塗銷所有權移轉登記事件，本院於民國100 年5 月
12日言詞辯論終結，判決如下：
    主  文
被告間就坐落屏東縣屏東市○○段六九○地號土地，所有權應有
部分萬分之六十九，及其地上同段二二七一建號即門牌號碼屏東
縣屏東市○○街二十一號之四建物，所有權全部，於民國九十六
年三月二十日所為之債權行為及所有權移轉行為，均應撤銷。
被告陳麗妃就前項土地及建物於民國九十六年三月三十日以買賣
為原因所為之所有權移轉登記，應予塗銷。
訴訟費用由被告負擔。
    事實及理由
一、原告主張：被告梅慧珍於民國94年1 月5 日向伊借款新台幣
    （下同）84萬7,000 元，詎被告梅慧珍自95年12月10日起未
    依約繳納本息，迄今尚欠伊本金65萬3,761 元暨遲延利息，
    竟於96年3 月30日將其所有坐落屏東縣屏東市○○段690 地
    號土地，所有權應有部分69/10000，及其上同段2271建號即
    門牌號碼屏東市○○街21號之4 建物（下合稱系爭不動產）
    ，以買賣為原因移轉所有權登記予其女即被告陳麗妃，被告
    間雖以買賣為所有權移轉之原因，惟被告陳麗妃買受系爭不
    動產時年僅21歲，並無資力可購買系爭不動產，顯然系爭不
    動產係被告梅慧珍出於贈與之原因將所有權移轉登記予被告
    陳麗妃。被告梅慧珍所為之無償行為，足使其責任財產減少
    ，並致伊無法就系爭不動產取償，有害及伊之債權，爰依民
    法第244 條第1 項及第4 項規定請求撤銷被告間就系爭不動
    產移轉之債權及物權行為，並命受益人即被告陳麗妃回復原
    狀等語，並聲明：如主文所示。
二、被告均陳述：同意原告之請求。
三、按當事人於言詞辯論時為訴訟標的之捨棄或認諾者，應本於
    其捨棄或認諾為該當事人敗訴之判決，民事訴訟法第384 條
    定有明文。又被告既於言詞辯論時為訴訟標的之認諾，法院
    即應不調查原告所主張為訴訟標的之法律關係是否果屬存在
    ，而以認諾為該被告敗訴之判決基礎，復為最高法院45年台
    上字第31號判例意旨所明揭。查本件被告於100 年5 月12日
    言詞辯論期日對原告之請求為認諾之表示（見本院卷第39頁
    ），依前揭法條及判例意旨，即應為被告敗訴之判決。
四、綜上所述，原告依據民法第244 條第1 項規定，請求撤銷被
    告梅慧珍無償贈與系爭不動產予被告陳麗妃之債權行為及所
    有權移轉之物權行為，於法有據。又原告請求被告陳麗妃塗
    銷系爭不動產所有權移轉登記，亦合於同條第4 項前段：「
    債權人依第1 項或第2 項之規定聲請法院撤銷時，得並聲請
    命受益人或轉得人回復原狀」之規定，是本件原告之訴，為
    有理由，應予准許。
五、訴訟費用負擔之依據：民事訴訟法第78條、第85條第1 項前
    段。
中    華    民    國   100    年    5     月    26    日
                       民事第二庭   法  官  陳威宏
正本係照原本作成。
如不服本判決，應於收受送達後20日內向本院提出上訴書狀，其
未表明上訴理由者，應於提出上訴後20日內向本院補提理由書狀
（均須按他造當事人之人數附繕本）。
中    華    民    國   100    年    5     月    27    日
                                    書記官  陳勃諺